## Stresseurs environnementaux {#strportrait}

```{r stresssetup, echo = FALSE}
st <- read.csv("../data/data-metadata/metadata_stresseurs.csv")
```

La caractérisation des stresseurs environnementaux dans la zone d'étude a résulté en la description de `r length(unique(st$stresseur))` stresseurs divisés en `r nrow(st)` sous-catégories qui sont considérées pour l'évaluation des effets cumulatifs des activités maritimes (Tableau \@ref(tab:stress)). Les sections suivantes présentent les données, les méthodes et les résultats de l'intégration des données ayant permis la caractérisation des stresseurs environnementaux dans la zone d'étude.

<br/>

```{r stress}
tab <- select(st, title, francais, description)
tab$title[duplicated(tab$title)] <- ""
uid <- which(tab$title != "")[-1]-1

tab %>%
  knitr::kable(
    col.names = c("Stresseurs environnementaux", "Sous-catégories", "Description"),
    row.names = FALSE,
    caption = "Liste des sous-catégories de stresseurs environnementaux considérés pour l'évaluation des effets cumulatifs des activités maritimes dans le Saint-Laurent et le Saguenay."
  ) #%>%
  #kableExtra::row_spec(uid, extra_css = "border-bottom: 2px solid")
```

<br/>
