### Intégrité des berges

```{r berge_setup, echo = FALSE}
meta <- read_yaml("../data/data-metadata/int_cv_berge.yml")
```

La composante valorisée d'intégritée des berge a été caractérisée à partir de données d'un exercice récent de caractérisation des berges de la partie fluviale du Saint-Laurent [@bernier2020]. La caractérisation de l'état des berges y est divisé en trois catégories [Tableau FF dans @bernier2020] :

- Active ou vive : Érosion apparente ou couvert végétal < 25%
- Semi-végétalisée : Érosion apparente ou couvert végétal de 25 à 75%
- Stable ou végétalisé : Aucun signe d'érosion pparent, et couvert végétal > 75% ou présence d'une structure de protection

L'état des milieux artificialisés est divisé en cinq catégories [Annexe C dans @bernier2020] :

- Bon : Altération de 0 à 25%
- Partiellement endommagé : Altération de 25 à 50%
- Très endommagé : Altération de 50 à 75% et aucune protection côtière
- Complètement endommagé : Alération > 75% et aucune protection côtière
- N/A : absence d'artificialité

Pour notre analyse, nous avons combiné l'état de la berge et l'état des milieux artificialisés en huit catégories distinctes afin d'obtenir des segments de berge sensibles à l'érosion dans la zone d'étude :

<br/>

```{r bergeCat}
tab <- as.data.frame(meta$dataDescription$categories)
tab <- arrange(tab, francais)
tab <- select(tab, francais, longueur)


tab %>%
  knitr::kable(
    col.names = c("Catégories", "Longueur (km)"),
    row.names = FALSE,
    caption = "Catégories de segments de berge sensibles à l'érosion considérés pour l'analyse d'évaluation des effets cumulatifs et leur longueur totale en $km$ au sein des données de caractérisation des berges de la partie fluviale du Saint-Laurent [@bernier2020]"
  )
```

<br/>

Ces huit catégories ont ensuite été intégrée à la grille afin d'obtenir une évaluation de la présence des différentes catégories de berges sensibles à l'érosion au sein de la zone d'étude. Il est important de noter que puisque cette composante valorisée n'a été identifiée que pour la portion fluviale du Saint-Laurent, aucune caractérisation n'a été faite pour l'estuaire et le Saguenay.

<br/>
