### Pêche commerciale

```{r peche_setup, echo = FALSE}
meta <- read_yaml("../data/data-metadata/int_st_peche_commerciale.yml")
```

L'intensité des activités de pêche commerciale au sein de la zone d'étude a été
évaluée à l'aide de données provenant du programme de journaux de bord de Pêches
et Océans Canada [@dfo2021; @dfo2021b; @dfo2021c]. Bien que les journaux de bord ne soient pas
obligatoires pour toutes les pêches, ils fournissent tout de même une évaluation
suffisamment exhaustive de la distribution et de l'intensité des activités de pêche
commerciale dans la zone d'étude.

Nous avons utilisé des données entre `r meta$dataDescription$temporal$start` et `r meta$dataDescription$temporal$end`
pour caractériser la distribution et l'intensité de la pêche commerciale dans la
zone d'étude. Cette période est caractérisée par `r meta$dataDescription$observations$total`
activités de pêche (`r meta$dataDescription$observations$moyenne` $\pm$ `r meta$dataDescription$observations$sd` observations
par année). Pendant cette période, un total de `r length(meta$dataDescription$especes$cible)`
espèces étaient ciblées pour la pêche commerciale et un total de
`r length(meta$dataDescription$especes$capture$ID)` espèces différentes ont été capturées
(Tableau \@ref(tab:pecheEspece)).

<br/>

```{r pecheEspece}
tab <- as.data.frame(meta$dataDescription$especes$capture)
tab <- arrange(tab, desc(Freq))
tab$Freq <- as.character(tab$Freq)
uid <- tab$ID %in% meta$dataDescription$especes$cible
tab[uid,] <- apply(tab[uid, ], 2, function(x) glue("**{x}**"))
tab$Scientific <- glue("*{tab$Scientific}*")

tab[,-1] %>%
  knitr::kable(
    col.names = c("Nom scientifique", "Nom français","Nom anglais","Fréquence"),
    caption = "Espèces capturées par la pêche commerciale dans la zone d'étude [@dfo2021]. Les espèces identifiées en gras sont les espèces ciblées par les activités de pêche. Les identifiants uniques proviennent d'une base de données fournissant un index des espèces pour la pêche commerciale conjointe à la base de données des journaux de bord [@dfo2021c]"
  )
```

<br/>


Les activités de pêche commerciale sont effectuées à l'aide d'une grande variété
d'engins de pêche comme des casiers, des chaluts, des dragues, des filets maillants
et des palangres. Chaque engin de pêche peut engendrer des effets différents sur les
écosystèmes où les activités de pêche se déroulent. Par exemple, la pêche à l'aide
de casiers a des effets très différents que la pêche au chalut. Nous avons ainsi
divisé les activités de pêche en fonction de leurs effets environnementaux selon
les catégories proposées par @halpern2008a et reprises par @beauchesne2020 pour
l'estuaire et le golfe du Saint-Laurent (Tableau \@ref(tab:pecheEngin)):
démersales, destructives, prises accessoires élevées (DD),
démersales, non-destructives, prises accessoires élevées (DNH),
démersales, non-destructives, prises accessoires faibles (DNL),
pélagiques, prises accessoires élevées (PHB),
pélagiques, prises accessoires faibles (PLB).

Les engins peuvent également être catégorisées selon leur mobilité.
Des engins fixes tels les casiers sont laissés sur place et
ont un effets plus localisé. Les engins mobiles comme les chaluts peuvent quant
à eux être tractés sur plusieurs kilomètres lors des activités de pêche.
Nous avons utilisé le type de mobilité pour générer une zone d'effets des activités
de pêche. Cette approche permet de considérer l'incertitude potentielle associée
aux coordonées des activités de pêche, la mobilité des engins et l'absence des
coordonnées de début et de fin des activités de pêche pour les engins mobiles.
Nous avons utilisé une zone ayant un rayon de 200 et 2000 mètres pour les
activités de pêche avec engins fixes et mobiles, respectivement [@beauchesne2020].
Les engins ont été caractérisés grâce à une base de données fournissant un
index des engins de pêche pour la pêche commerciale conjointe à la base
de données des journaux de bord [@dfo2021c]

<br/>

```{r pecheEngin}
tab <- data.frame(
  gear = c("Casier","Chalut de fond","Drague","Filet maillant","Peche a la ligne",
           "Palangre","Plongee","Senne bourse","Senne Danoise ou Ecossaise",
           "Senne de rivage","Trappe","Turlutte"),
  class = c("DNH","DD","DD","PHB","PLB","PHB","DNL","PLB","DNH","DNH","DNH","PLB"),
  mob = c("Fixes","Mobile","Mobile","Fixes","Fixes","Fixes","Fixes","Fixes","Fixes","Fixes","Fixes","Fixes")
)

tab %>%
  knitr::kable(
    col.names = c("Type d'engin", "Catégorie", "Mobilité"),
    caption = "Classification des types d'engins selon leur effets environnementaux et leur mobilité. DD: démersales, destructives, prises accessoires élevées; DNH: démersales, non-destructives, prises accessoires élevées; DNL: démersales, non-destructives, prises accessoires faibles; PHB: pélagiques, prises accessoires élevées; PLB: pélagiques, prises accessoires faibles. Adapté de [@beauchesne2020]"
  )
```

<br/>

Pour caractériser l'intensité des activités de pêche ($I_{peche}$), nous avons
utisés un indice de biomasse totale capturée [@beauchesne2020].
Nous avons multiplié la biomasse totale
capturée pendant la période totale visée (`r meta$dataDescription$temporal$start` - `r meta$dataDescription$temporal$end`)
au sein de chaque cellule $j$ de la grille d'étude par la proportion de la zone
d'effet de l'activité de pêche couvrant la cellule $j$:

$$I_{peche,j} = \sum_{k=1}^{n_j} B_{tot, k} * \frac{A_{j,k}}{A_{tot,k}}$$

où $j$ est une cellule de la grille d'étude, $k$ est une activité de pêche,
$B_{tot}$ est la biomasse totale capturé lors de l'activité de pêche $k$,
$A$ est la superficie de l'activité de pêche $k$ qui intersecte une cellule $j$
et $A_{tot}$ est la superficie totale de l'activité de pêche $k$.

Cette formule calcule une évaluation de l'intensité de pêche en unité de biomasse,
soit en kilogrammes. Puisque nous avons calculé l'intensité au sein de cellules de 1 $km^2$,
les unités de cette formule sont en $kg * km^{-2}$. Cet indicateur d'intensité
distribue la biomasse capturée au sein de chaque cellule de la grille d'étude
et évalue l'intensité de la pêche en terme de biomasse extraite.

<br>
