## Composantes valorisées {#cvportrait}

```{r cvsetup, echo = FALSE}
cv <- read.csv("../data/data-metadata/metadata_composantes_valorisees.csv")
```

La caractérisation des composantes valorisées dans la zone d'étude a résulté en la description de `r length(unique(cv$title))` composantes valorisées divisées en `r nrow(cv)` sous-catégories qui sont considérées pour l'évaluation des effets cumulatifs des activités maritimes (Tableau \@ref(tab:cv)). Les sous-catégories ont été identifiées principalement par la disponibilité et l'accessibilité des données pour les composantes valorisées biophysiques (*i.e.* intégrité des berges, habitats et mammifères marins); elles ne devraient ainsi pas être considérées comme une représentation exhaustive de la diversité des sous-catégories de composantes valorisées. Dans le cas des sites d'intérêt culturels, patrimoniaux et archéologiques, les catégories identifiées correspondent aux données rapportées par les différentes Premières Nations, mais ne devraient pas être interprétées comme une représentation exhaustive de l'utilisation du territoire des Premières Nations (voir section \@ref(pnportrait) pour plus de détails) 

La majorité des données ont été intégrées à la grille d'étude en présence-absence; une caractérisation quantitative continue a été effectuée pour les mammifères marins uniquement. L'approche utilisée est décrite à la section spécifique pour les mammifères marins. Les sections suivantes présentent les données et les résultats de l'intégration des données ayant permis la caractérisation des composantes valorisées dans la zone d'étude.

<br/>

```{r cv}
tab <- select(cv, title, type, simple,source) %>%
       arrange(title, type, simple)
tab$title[duplicated(tab$title)] <- ""
tab$type[duplicated(tab$type)] <- ""
uid <- which(tab$title != "")[-1]-1
tab$source <- gsub(",", ", ", tab$source)

tab %>%
  knitr::kable(
    col.names = c("Composantes valorisées", "Type", "Sous-catégories", "Source"),
    row.names = FALSE,
    caption = "Liste des sous-catégories de composantes valorisées considérées pour l'évaluation des effets cumulatifs des activités maritimes dans le Saint-Laurent et le Saguenay. Consultez l'[annexe 1](#annexe1) pour plus de détails sur les sources de données."
  ) #%>%
  #kableExtra::row_spec(uid, extra_css = "border-bottom: 2px solid")
```

<br/>
