### Sites d’intérêt culturels, patrimoniaux et archéologiques

```{r site_setup, echo = FALSE}
meta <- read_yaml("../data/data-metadata/int_cv_site.yml")
```

Le Saint-Laurent et le Saguenay constituent un système d'une importance culturelle, patrimoniale et économique historique et contemporaine majeure pour les Premières Nations et pour les communautés côtières. Les sites d'intérêt culturels, patrimoniaux et archéologiques ont ainsi été identifiés en tant que composante valorisée à considérer pour le projet pilote d'évaluation des effets cumulatifs des activités maritimes. Les sites d'intérêt caractérisés proviennent principalement des Premières Nations, de sites patrimoniaux inscrits aux registres publics et d'aires protégées sur le territoire. Il en résulte un total de `r length(meta$dataDescription$categories$accronyme)` catégories distinctes de sites d'intérêt (Tableau \@ref(tab:siteCat)). Les données caractérisant les sites d'intérêt ont été intégrées directement à la grille d'étude en présence-absence. Les sections suivantes décrivent les données utilisées pour dresser le portrait des sites d'intérêt culturels, patrimoniaux et archéologiques dans la zone d'étude.

<br/>

```{r siteCat}
tab <- as.data.frame(meta$dataDescription$categories)
tab <- arrange(tab, type, francais)
tab <- select(tab, type, francais)

uid <- logical(nrow(tab)) 
for(i in 2:length(uid)) uid[i] <- ifelse(tab$type[i] == tab$type[i-1], TRUE, FALSE)

tab$type[uid] <- ""  
  
tab %>%
  knitr::kable(
    col.names = c("Sites d'intérêt","Catégories"),
    row.names = FALSE,
    caption = "Catégories de sites d'intérêt culturels, patrimoniaux et archéologiques identifiés pour le Saint-Laurent et le Saguenay."
  )
```

<br/>
