## Pêches

```{r peche_setup, echo = FALSE}
meta <- read_yaml("../data/data-metadata/int_st_peche_commerciale.yml")
```

Les effets des activités de pêche commerciale au sein de la zone d'étude ont été
évaluées à l'aide de données provenant du programme de journaux de bord de Pêches
et Océans Canada [@dfo2021]. Bien que les journaux de bord ne soient pas
obligatoires pour toutes les pêches, ils fournissent tout de même une évaluation
suffisamment exhaustive de la distribution et de l'intensité des activités de pêche
comemrciale dans la zone d'étude.

Nous avons utilisé des données entre `r meta$dataDescription$temporal$start` et `r meta$dataDescription$temporal$end`
pour caractériser la distribution et l'intensité de la pêche commerciale dans la
zone d'étude. Cette période est caractérisée par `r meta$dataDescription$observations$total` observations
d'activités de pêche (`r meta$dataDescription$observations$moyenne` $\pm$ `r meta$dataDescription$observations$sd` observations
par année). Il y avait un total de `r meta$dataDescription$especes$cible` espèces ciblées et
`r meta$dataDescription$especes$capture` espèces capturées rapportées pour les activités de pêche.

Les activités de pêche commerciale sont effectuées à l'aide d'une grande variété
d'engins de pêche comme des casiers, des chaluts, des dragues, des filets maillants
et des palangres. Chaque engin de pêche peut engendrer des effets différents sur
écosystèmes où les activités de pêche se déroulent. Par exemple, la pêche à l'aide
de casiers a des effets très différents que la pêche au chalut. Nous avons ainsi
divisé les activités de pêche en fonction de leurs effets environnementaux selon
les catégories proposées par @halpern2008a et reprises par @beauchesne2020 pour
l'estuaire et le golfe du Saint-Laurent (Tableau \@ref(tab:enginPeche)):
démersales, destructives, prises accessoires élevées (DD),
démersales, non-destructives, prises accessoires élevées (DNH),
démersales, non-destructives, prises accessoires faibles (DNL),
pélagiques, prises accessoires élevées (PHB),
pélagiques, prises accessoires faibles (PLB).

Les engins peuvent également être catégorisées selon leur mobilité en tant que
fixes ou mobiles. Des engins fixes tels les casiers sont laissés sur place et
ont un effets plus localisé. Les engins mobiles comme les chaluts peuvent quant
à eux être tractés sur plusieurs kilomètres lors des activités de pêche.
Nous avons utilisé le type de mobilité pour générer une zone d'effets des activités
de pêche. Cette approche permet de considérer l'incertitude potentielle associée
aux coordonées des activités de pêche, la mobilité des engins et l'absence des
coordonnées de début et de fin des activités de pêche avec des engins mobiles.
Nous avons utilisé tracé une zone ayant un rayon de 200 et 2000 mètres pour les
activités de pêche avec engins fixes et mobiles, respectivement [@beauchesne2020].
Les engins ont été caractérisés grâce à une base de données fournissant un
index des engins de pêche pour la pêche commerciale conjointe à la base
de données des journaux de bord [@dfo2021b]


```{r enginPeche}
tab <- data.frame(
  gear = c("Casier","Chalut de fond","Drague","Filet maillant","Peche a la ligne",
           "Palangre","Plongee","Senne bourse","Senne Danoise ou Ecossaise",
           "Senne de rivage","Trappe","Turlutte"),
  class = c("DNH","DD","DD","PHB","PLB","PHB","DNL","PLB","DNH","DNH","DNH","PLB"),
  mob = c("Fixes","Mobile","Mobile","Fixes","Fixes","Fixes","Fixes","Fixes","Fixes","Fixes","Fixes","Fixes")
)

tab %>%
  knitr::kable(
    col.names = c("Type d'engin", "Catégorie", "Mobilité"),
    caption = "Classification des types d'engins selon leur effets environnementaux et leur mobilité. DD: démersales, destructives, prises accessoires élevées; DNH: démersales, non-destructives, prises accessoires élevées; DNL: démersales, non-destructives, prises accessoires faibles; PHB: pélagiques, prises accessoires élevées; PLB: pélagiques, prises accessoires faibles. Adapté de [@beauchesne2020]"
  )
```

Pour caractériser l'intensité des activités de pêche ($I_{peche}$), nous avons
utisés un indice de biomasse totale capturée en multipliant la biomasse totale
capturée pendant la période totale visée (`r meta$dataDescription$temporal$start` - `r meta$dataDescription$temporal$end`)
au sein de chaque cellule $j$ de la grille d'étude par la proportion de la zone
d'effet de l'activité de pêche couvrant la cellule $j$:


To characterize the intensity of fishing activities ($FI$), we used
a biomass yield density index [@beauchesne2020]. We multiplied the total annual biomass captured
in each grid cell *j*, regardless of species, by the proportion of fishing area
in each grid cell:

$$I_{peche,j} = \sum_{k=1}^{n_j} B_{tot, k} * \frac{A_{j,k}}{A_{tot,k}}$$

où $j$ est une cellule de la grille d'étude, $k$ est une activité de pêche,
$B_{tot}$ est la biomasse totale capturé lors de l'activité de pêche $k$,
$A$ est la superficie de l'activité de pêche $k$ qui intersecte une cellule $j$
et $A_{tot}$ est la superficie totale de l'activité de pêcje $k$.

Cette formule calcule une évaluation de l'intensité de pêche en unité de biomasse,
soit en kilogrammes. Puisque nous avons calculé l'intensité au sein de cellules de 1 $km^2$,
les unités de cette formule sont en $kg * km^{-2}$. Cet indicateur d'intensité
distribue la biomasse capturée au sein de chaque cellule de la grille d'étude
et évalue l'intensité de la pêche en terme de biomasse extraite.
