### Navigation

```{r navigation_setup, echo = FALSE}
meta <- read_yaml("../data/data-metadata/int_st_navigation.yml")
```

L'intensité de la navigation au sein de la zone d'étude a été évaluée à l'aide
de données provenant de Système d'Identification Automatique (SIA) -- ou
*Automatic Identification Système* (AIS) en anglais -- satellitaire mises en forme
par Maerospace Corporation et acquises pour l'Agence Spatiale Canadienne
[@transportscanada2020a; @transportscanada2020b].
Cette base de données contient `r meta$dataDescription$observations$total`
localisations de navire (`r meta$dataDescription$observations$moyenne` $\pm$ `r meta$dataDescription$observations$sd` observations par année) pour
`r sum(meta$dataDescription$categories$boats, na.rm = TRUE)` navires entre
`r meta$dataDescription$temporal$start` et `r meta$dataDescription$temporal$end`.
Il est important de noter que ce nombre n'indique pas le nombre de transit, mais
bien le nombre de localisations géographiques relevées par le SIA.

Les données de localisations individuelles ont été transformées en segments linéaires
de navigation représentant des transits de navires individuels et continus, en
supposant un transit en ligne droite entre localisations succésives.
Les navires ont été identifiés grâce à leur numéro d'identité dans le service mobile
maritime (ISSM).
Pour chaque navire, l'ensemble des localisations disponibles ont été utilisées
afin de tracer leurs déplacements au sein de la zone d'étude.
Puisque les bateaux peuvent entrer et sortir de la zone d'étude, ou encore
demeurer à quai pour des périodes plus longues, les déplacements des navires ont
été segmentés en plusieurs segments linéaires individuels.
Une segmentation a été effectuée lorsque deux localisations consécutives était
espacées de plus de 5 heures ou distantes de plus de 80,5 km.
Les segments linéaires résultats chevauchant le milieu terrestre à une distance
de plus de 2 km ont été retirés de la base de données. Cette distance arbitraire
de 2 km a été utilisée afin de retirer les segments aberrents de la base de données,
tout en conservant les segments décrivant de la navigation côtière ou des navires
fréquentant des installations portuaires.
Cette segmentation a résultée en `r meta$dataDescription$segments` segments
linéaires de navigation


<!-- TODO: Paragraphe sur différents types de navires et leurs effets environnementaux potentiels -->
Plusieurs types de navires naviguent sur les eaux du Saint-Laurent. Chaque type
de navire peut engendrer des effets différents selon leur taille, leur vitesse,
etc <!-- Compléter liste + référence --> [@addref].
Nous avons ainsi considéré 10 catégories de navires différents pour compléter le portrait
de l'intensité de la navigation au sein de la zone d'étude (Tableau \@ref(tab:navCat)).


```{r navCat}
tab <- as.data.frame(meta$dataDescription$categories)
tab <- arrange(tab, francais)
tab$transit <- as.character(round(tab$transit, 2))
tab <- tab[!tab$accronyme == "Observation", ] # Remove observation mm
tab <- select(tab, francais, boats, observations, segments)


tab %>%
  knitr::kable(
    col.names = c("Types de navire", "Navires", "Localisations", "Segments"),
    row.names = FALSE,
    caption = "Description des types de navires considérés pour l'analyse d'évaluation des effets cumulatifs et leur représentation au sein des données du Système d'Identification Automatique utilisées [@transportscanada2020a; @transportscanada2020b]. "
  )
```

<br/>

Pour caractériser la navigation, nous avons
utilisé un indice d'intensité caractérisant la navigation en terme d'utilisation
-- ou passages -- unique. Pour chaque catégorie de navire, nous avons évalualé
l'intensité de la navigation au sein de la zone d'étude par le nombre
de segments de navigation qui intersectents chaque cellule de 1 $km^2$ de la
grille d'étude entre `r meta$dataDescription$temporal$start` et
`r meta$dataDescription$temporal$end` [@ref].
Cet indice résulte en une évaluation de l'intensité de la navigation en
nombre de navires ($n$) par $km^2$ ($n navires * km^{-2}$)




Nous avons complété le portrait de l'intensité de la navigation avec une
caractérisation de l'intensité des activités d'observation en mer des
mammifères marins sur des embarcations avec permis de classe 1 en 2017
[@turgeon2019].
Ces données fournissent une caractérisation du nombre de navire d'observation
ayant traversé une grille régulière de 500m x 500m [@turgeon2019].
Nous avons rééchantillonné cette grille afin de distribuer le nombre de
transit qui y sont relevés au sein de notre grille d'étude de 1 $km^2$.
Bien que cet exercice soit limité au parc marin du
Saguenay–Saint-Laurent, il s'agit de l'endroit où se déroule la majorité des
excursions d'observation de mammifères marins au sein de la zone d'étude.
En tant que tel, son utilisation était justifiée pour cette étude.




Selon cette approche, un total de `r meta$dataDescription$navigationPortuaire$transits` transits sont répertoriés en zones portuaires.


<!--
Ressources pertinentes:

- [AIS MESSAGES](https://www.navcen.uscg.gov/?pageName=AISMessages)
- [Marine cadastre](https://www.marinecadastre.gov/tools/)
- [Track builder tutorial](https://coast.noaa.gov/data/digitalcoast/pdf/track-builder-tutorial.pdf)
- [Marine regions](https://www.marineregions.org/gazetteer.php?p=details&id=62961)
- [Diva-GIS](https://www.diva-gis.org/gdata)
- [Marine Cadastre Track Builder](https://coast.noaa.gov/digitalcoast/tools/track-builder.html)

##### Visualisation

Rapport 2009 au parc marin
2 types d'informations
Intensité en terme d'utilisation unique (passages)
Temps d'utilisation (passage rapide, ou très long)
Dépend du type de pression qu'on veut effectuer
Zones 50%, genre 50% du temps de navigation s'y passe
Zones d'ancrages pas enlevées, zone des rasades
Largeur
Vitesse d'un navire
Interprétation et les nuances, expliquer les limites, les nuances, etc.

AIS A vs B? Qu'est-ce que j'ai entre les mains
Densité?

Vitesse :
Indépendant du segment ligne
SOG par rapport
Biais des vitesses plus faibles si on ne fait pas le distance weighted speed (à voir)

Hubard article sur les données AIS et les vitesses


##### Lecture

- https://pdfs.semanticscholar.org/908d/93279526e373b2d03fcd5cd987d67d240302.pdf
- https://www.erudit.org/en/journals/natcan/1900-v1-n1-natcan03735/1047154ar.pdf
- https://ouvert.canada.ca/data/fr/dataset/6ab2803a-aace-4e60-83ed-44a7e0ccd1d8
- https://www.marinfo.gc.ca/fr/publications/vn200.php
- http://complexity.ok.ubc.ca/files/2013/05/Rapport-sur-le-trafic-maritime-dans-le-PMSSL-en-2007_Chion-et-al_version-finale.pdf
- https://pubmed.ncbi.nlm.nih.gov/26093451/
- https://www.youtube.com/watch?v=kloW8F5ChhQ
- https://wwf.ca/fr/habitat/ocean/la-navigation-dans-les-aires-marines-protegees/
- https://wwf.ca/wp-content/uploads/2021/02/WWF-MPA-2-Impacts-Marine-Birds-v6.pdf
- https://wwf.ca/wp-content/uploads/2021/02/WWF-MPA-3-Impacts-Benthic-Habitat-v4.pdf
- https://wwf.ca/wp-content/uploads/2021/02/WWF-MPA-4-Impacts-Marine-Habitat-v4.pdf
- https://www.dfo-mpo.gc.ca/csas-sccs/Publications/ResDocs-DocRech/2016/2016_090-fra.html
- https://parlonstransport.ca/comprendre-les-effets-des-navires-sur-les-milieux-cotiers
- https://parlonstransport.ca/ectm
- https://globalfishingwatch.org/our-technology/
- https://github.com/GlobalFishingWatch/4wings/blob/develop/src/importer/README.md


##### Infos -->
