## Composantes valorisées

```{r cvsetup, echo = FALSE}
cv <- read.csv("../data/data-metadata/metadata_composantes_valorisees.csv")
```

Tout comme les stresseurs environnementaux, les composantes valorisées ont été divisées en sous-catégories afin de mieux capturer la diversité des composantes valorisées identifiées. Les sous-catégories ont été identifiées principalement par la disponibilité et l'accessibilité des données pour les composantes valorisées biophysiques (*i.e.* intégrité des berges, habitats et mammifères marins); elle ne devraient ainsi pas être considérées comme une représentation exhaustive de la diversité des sous-catégories de composantes valorisées. Dans le cas des sites d'intérêt culturels, patrimoniaux et archéologiques, les catégories identifiées correspondent aux données rapportées par les différentes communautés, mais ne devraient pas être interprétées comme une représentation exhaustive de l'utilisation du territoire des Premières Nations.

Il en résulte un total de `r nrow(cv)` sous-catégories parmi les `r length(unique(cv$title))` composantes valorisées considérées pour l'évaluation des effets cumulatis (Tableau \@ref(tab:cv)). La majorité des données ont été intégrées à la grille d'étude en présence-absence; une caractérisation quantitative continue a été effectuée pour les mammifères marins uniquement. L'approche utilisée est décrite à la section spécifique pour les mammifères marins. Les sections suivantes présentent les données et les résultats de l'intégration des données ayant permi la caractérisation des composantes valorisées dans la zone d'étude.

<br/>

```{r cv}
tab <- select(cv, title, type, simple) %>%
       arrange(title, type, simple)
tab$title[duplicated(tab$title)] <- ""
uid <- which(tab$title != "")[-1]-1

tab %>%
  knitr::kable(
    col.names = c("Composantes valorisées", "Type", "Sous-catégories"),
    row.names = FALSE,
    caption = "Liste des sous-catégoriess de composantes valorisées considérées pour l'évaluation des effets cumulatifs des activités maritimes dans le Saint-Laurent et le Saguenay."
  ) %>%
  kableExtra::row_spec(uid, extra_css = "border-bottom: 2px solid")
```

<br/>
