### Habitats floristiques et fauniques

```{r habitat_setup, echo = FALSE}
meta <- read_yaml("../data/data-metadata/int_cv_habitat.yml")
```

Une recherche de données a été effectuée afin de caractériser différents types d'habitats caractéristiques du Saint-Laurent et du Saguenay et pouvant être affectés par les activités maritimes. Les habitats considérés sont ceux pour lesquels des données ont été accessibles ouvertement sur des plateformes comme la plateforme fédérale [Gouvernement ouvert](https://open.canada.ca/fr), la plateforme provinciale [Données Québec](https://www.donneesquebec.ca/) et l'[Observatoire Global du Saint-Laurent](https://ogsl.ca/), ou partagées par divers ministères et collaborateurs. Cette recherche de données nous a permis de caractériser `r length(meta$dataDescription$categories$accronyme)` types d'habitats au sein de la zone d'étude (Tableau \@ref(tab:habitatCat)). Les habitats ont été caractérisés en présence-absence au sein de la grille d'étude. Les sections suivantes fournissent davantage d'informations sur la caractérisation des différents types d'habitats.



<br/>

```{r habitatCat}
tab <- as.data.frame(meta$dataDescription$categories)
tab <- arrange(tab, type, source, francais)
tab <- select(tab, type, francais, description, superficie, source)
tab$superficie <- round(tab$superficie, 2)

# Remove duplicated names, except for milieu humide subcategory
uid <- tab$francais == "Milieu humide"
tab$francais <- ifelse(tab$francais == tab$type, "", tab$francais)
tab$francais[uid] <- "Milieu humide"

tab %>%
  knitr::kable(
    col.names = c("Catégories d'habitats", "Sous-catégories", "Description", "Superficie $km^2$", "Données utilisées$^*$"),
    row.names = FALSE,
    caption = "Catégories d'habitats considérés pour l'analyse des effets cumulatifs de la navigation dans le Saint-Laurent et le Saguenay et leur superficie totale dans la zone d'étude. $^*$Consultez l'[annexe 1](#annexe1) pour plus de détails sur les sources de données."
  )
```

<br/>
